【裁判字號】    90,交易,493
【裁判日期】    901112
【裁判案由】    公共危險
【裁判全文】
臺灣板橋地方法院刑事判決                          九十年度交易字第四九三號
    公  訴  人  臺灣板橋地方法院檢察署檢察官
    被      告  甲○○
右列被告因公共危險案件，經檢察官提起公訴（九十年度偵字第一一八六二號），本
院判決如左：
    主  文
甲○○服用酒類，不能安全駕駛動力交通工具而駕駛，處罰金壹萬貳仟元，如易服勞
役，以佰元折算壹日。
    事  實
一、甲○○明知服用酒類致不能安全駕駛時，即不得駕駛動力交通工具，竟於民國九
    十年五月四日十九時許，在台北縣三重市忠孝橋下飲用啤酒後，其呼氣酒精濃度
    所含酒精成份已達每公升○．八四毫克以上，且不能安全駕駛車輛之酒醉狀態下
    ，騎乘牌照ＡＶＸ─九四○號重型機車，自台北縣三重市忠孝橋下附近，沿同縣
    市○○○路往中正南路方向行駛，置路上不特定行人及車輛之安全於不顧。嗣於
    同日二十時三十分許，行經台北縣三重市○○○路與新興街路口時，適有張富凱
    駕駛牌照Ｔ９─六三○號營業小客車，因超車不當而有危及其安全之虞，甲○○
    心生不滿，遂騎車追趕並攔下張富凱，甲○○並與張富凱及其友人王秀峰發生激
    烈爭執，並進而出手互毆（甲○○所涉傷害部分，業經告訴人張富凱、王秀峰於
    偵查中撤回告訴，並經臺灣板橋地方法院檢察署檢察官為不起訴處分），嗣經警
    到場處理事故，聞到甲○○身上酒味濃厚，而當場於同日二十時四十三分許測試
    其呼氣酒精濃度已達每公升○．八四毫克，而悉上情。
二、案經臺北縣警察局三重分局報請臺灣板橋地方法院檢察署檢察官偵查起訴。
    理  由
一、訊據被告甲○○固坦承其於前揭時、地酒後騎乘牌照ＡＶＸ─九四○號重型機車
    ，與張富凱駕駛牌照Ｔ９─六三○號營業小客車，因超車問題發生激烈爭執，而
    出手互毆等情不諱，惟矢口否認其當時已因飲酒而致不能安全駕車之程度，並辯
    稱：酒測雖然超過，但仍然很清醒，且伊有通過酒後平衡測試，並沒有達到不能
    安全駕駛之情形云云。經查：
（一）被告甲○○酒後騎乘上開機車於前揭時、地與張富凱因超車發生爭執後，經到
      場處理之台北縣警察局三重分局中興橋派出所警員乙○○，當場於同日二十時
      四十三分許為被告施以酒測結果，其呼氣酒精濃度所含酒精成份高達每公升○
      ．八四毫克等情，業據被告於警訊及偵審中坦承在卷（分見偵查卷第十二頁、
      三十五頁及本院九十年十月二十九日審判筆錄），並經證人即到場處理之警員
      乙○○於本院調查時證述明確，另有酒精測定單、舉發違反道路交通管理事件
      通知單影本各一份附卷可資佐證。
（二）依行政院國軍退除役官兵輔導委員會臺北榮民總醫院八十八年八月五日（八八
      ）北總內字第二六八六八號函所示，行為人呼氣酒精濃度達每公升○．五毫克
      時，有輕到中度之中毒症狀，會發生反應較慢、感覺減低、影響駕駛等情狀；
      呼氣酒精濃度達每公升○．七五毫克時，會有思考改變、個性行為改變等狀況
      ；呼氣酒精濃度達每公升一．○毫克時，則有中度中毒症狀，並有步態不穩、
      噁心嘔吐、精神混惑不清晰等情況，此有該函影本乙份在卷可稽（見偵查卷第
      三十六頁）。雖被告經員警乙○○帶同至台北縣警察局三重分局中興橋派出所
      後，施以酒後生理協調平衡檢測，檢測內容為直線步行十公尺後請其迴轉走
      回原地雙腳並攏，兩手貼緊大腿，將一腳向前抬高離地十五公分，並停止不
      動三十秒。其檢測結果皆為合格，有台北縣警察局三重分局汽機車駕駛人酒後
      生理協調平衡檢測記錄表一紙在卷可參（見偵查卷第二十頁），惟：
    (1)被告係於查獲當日下午五、六點在台北縣三重市忠孝橋下喝酒，喝了一個多小
      時，約十九點左右離開等情，業經被告於偵審中供明在卷（見偵查卷第三十四
      頁、本院九十年十月二十九日審判筆錄），然被告經警現場對其實施酒測之時
      間係在當晚二十時四十三分許（參前引之酒精測定單），距離被告酒後開始騎
      車離開之時間，已過一小時又四十三分之久，而人體飲用酒類後，該酒類所含
      酒精成份會因人體之新陳代謝作用而逐漸排除，人體血液中酒精濃度代謝率約
      為每小時十至四十毫克＼ＤＬ間，常人之代謝率平均值則約為每小時二十毫克
      ＼ＤＬ，此有內政部警政署刑事警察局八十九年三月六日（八九）刑鑑字第二
      四八八五號函可參，且為本院歷來審理此類案件職務上所知悉，又人體血液中
      之酒精濃度與呼氣時之酒精濃度比為二○○比一（參前引之榮民總醫院函），
      以此回溯推算，被告甫飲酒後之呼氣酒精濃度含量應有一．○毫克左右，依前
      揭榮民總醫院函所示，則被告於酒後當時已屬中度中毒症狀，有步態不穩、噁
      心嘔吐、精神混惑不清晰等明顯酒醉之狀況，足見被告於飲酒後開始騎車離開
      當時，顯已達到不能安全駕駛動力交通安全工具之程度甚明。
    (2)復參以被告於本院審理時供稱：「（問為何與人發生糾紛？）因為對方任意右
      轉，沒有讓我直行車先行，有危及我的安全，沒有撞到我，但我有找他理論，
      我追了約三百公尺，才把他欄下來，我從右邊外切到他車的前面把他攔下，：
      ：我跟我朋友就跟對方打，我手上有拿一支約三十公分的扳手，對方沒有受傷
      。」等語（見本院九十年十月二十九日審判筆錄），則被告苟於酒後其注意能
      力及意識狀態均與常人無異，何以會有如此不顧自己人身安危而騎車追逐並攔
      下對方車輛，甚至進而與人發生肢體衝突之激烈舉動？衡諸常情，被告上開舉
      動顯係處於酒醉狀態下所致，由此益徵被告當時確已因服用酒類，而不能安全
      駕駛動力交通安全工具，至為灼然。
    (3)至前引之酒後生理協調平衡檢測表，其檢測結果雖為合格，惟其經警帶同至前
      開派出所檢測時間已是當晚二十二時四十五分許（見偵查卷第二十頁），距離
      被告酒測之時間，已近二小時，而距離當時被告酒後開始騎車離開之時間，更
      有三小時又四十五分之久，準此，被告已有足夠時間代謝其體內血液之酒精濃
      度，因而上開酒後生理協調平衡檢測結果，尚不足採為有利被告之論據，附此
      敘明。
二、按刑法第一百八十五條之三規定所謂「不能安全駕駛」係抽象危險犯，並不以發
    生具體危險為必要，對於酒精濃度呼氣已達每公升零點五五毫克（○．五五ＭＧ
    ＼Ｌ）以上者，肇事率為一般正常人之十倍，認為已達不能安全駕駛之標準，此
    業經法務部八十八年五月十八日法八八檢字第○○一六六九號函告週知。而本件
    被告為警查獲時經酒精測試，其呼氣酒精濃度所含酒精成份高達每公升○．八四
    毫克，顯已超過上開標準（即○．五五ＭＧ＼Ｌ）甚多，甚且其酒後剛開始騎車
    之呼氣酒精濃度含量可達一．○毫克左右，已如前所述，其復有前揭追逐攔車、
    並進而與他人肢體衝突等異於常人之舉，從而，足認被告顯已達不能安全駕駛之
    程度。是被告前揭所辯顯係卸責之詞，委不足採，從而本件事證明確，被告犯行
    洵堪認定，應依法論科。
三、核被告所為，係犯刑法第一百八十五條之三之公共危險罪。按酒精成分對人之意
    識能力具有不良影響，超量飲酒後會導致對週遭事務之辨識及反應能力較平常狀
    況薄弱，因而酒後駕車在道路上行駛，對一般往來之公眾及駕駛人自身皆具有高
    度危險性，爰審酌被告明知上情，既漠視自己安危，更枉顧公眾行之安全，於服
    用酒類，酒後呼氣酒精濃度達每公升零點八四毫克以上，已處於不能安全駕駛動
    力交通工具之狀態，仍騎乘機車，及犯罪後之態度等一切情狀，量處如主文所示
    之罰金刑，並諭知易服勞役之折算標準，以示儆懲。
據上論斷，應依刑事訴訟法第二百九十九條第一項前段，刑法第一百八十五條之三、
第四十二條第二項，罰金罰鍰提高標準條例第二條，判決如主文。
本案經檢察官楊仲農到庭執行職務。
中      華      民      國       九十       年    十一    月    十二    日
                                      臺灣板橋地方法院刑事第四庭
                                          法  官  劉  大  衛
右正本證明與原本無異。
如不服本判決應於送達後十日內向本院提出上訴狀。
                                          書記官  蕭  興  南
中      華      民      國       九十       年    十一    月    二十    日
附錄本案論罪科刑法條全文：
中華民國刑法第一百八十五條之三
服用毒品、麻醉藥品、酒類或其他相類之物，不能安全駕駛動力交通工具而駕駛者，
處一年以下有期徒刑、拘役或三萬元以下罰金。


司法院資訊處製作；財團法人民間司法改革基金會備份。
